【裁判字號】    94,訴,412
【裁判日期】    950105
【裁判案由】    綜合所得稅
【裁判全文】
臺中高等行政法院判決
                                     94年度訴字第00412號
                              .
原      告  甲○○
訴訟代理人  吳如璟  會計師
被      告  財政部臺灣省中區國稅局
代  表  人  乙○○
訴訟代理人  戊○○
            丁○○
上列當事人間因綜合所得稅事件，原告不服財政部中華民國94年
5月27日台財訴字第09400056570號訴願決定，提起行政訴訟。本
院判決如下︰
    主  文
訴願決定及原處分（復查決定）均撤銷。
訴訟費用由被告負擔。
    事  實
一、事實概要：
    緣原告之配偶徐光明民國（下同）87年度綜合所得稅結算申
    報，經被告初查核定原告取自臺中市私立育英文理短期補習
    班（下稱育英補習班）其他所得新台幣（下同）4,868,359
    元，經通報被告所屬臺中市分局合併歸課綜合所得總額5,49
    0,332元，補徵應納稅額1,297,651元，並按所漏稅額8,549
    元及1,281,382元分別處0.2倍及0.5倍之罰鍰，合計642,400
    元（計至百元止）。原告配偶不服，就其他所得及罰鍰部分
    申經復查獲追減罰鍰22,300元，其餘復查駁回，原告不服，
    提起訴願，亦遭決定駁回，遂提起本件行政訴訟。
二、兩造聲明：
    (一)原告聲明求為判決：
      1.訴願決定、原處分（復查決定）均撤銷。
      2.訴訟費用由被告負擔。
    (二)被告聲明求為判決：原告之訴駁回。
三、兩造陳述：
    (一)原告主張：
      1.本件原告已於87年1月1日將其父傅火石所贈與之育英補
        習班之股份全數轉讓予原告之兄丙○○，既無股權，自
        無分配盈餘之權。嗣丙○○要原告至臺灣臺中地方法院
        辦理補習班合夥契約，乃有該院公證處87年11月5日之
        公證合夥契約書。惟依被告所列臺灣臺中地方法院檢察
        署檢察官90年度偵字第14842號不起訴處分書所載傅火
        石（該補習班創始人)稱該補習班原告未實際出資30萬
        元，且原告於法庭陳述未實際出資30萬元，上述證詞已
        由檢察官認為「應堪採信」。被告既已引用上述不起訴
        處分書，即應尊重法院之決定。原告既無出資之事實，
        即未完成認股出資手續，則合夥契約自始無效。又87年
        1月1日原告已轉讓股份予丙○○，若被告認定合夥公證
        有效，則合夥有效日期應始自87年11月5日，則被告以
        87年1月1日推算原告所得即有錯誤。
      2.按丙○○所為87年度補習班所得申報，並未將其內容送
        原告了解，又其向被告所為筆錄，原告曾於94年6月27
        日函請被告提供，惟迄未獲辦理。
    (二)被告答辯：
      1.本件原告係育英補習班合夥人，原告配偶徐光明87年度
        綜合所得稅結算申報未列報原告其他所得，被告依查得
        資料核定該補習班全年所得額16,227,863元，並按原告
        合夥比例30﹪通報歸課其他所得4,868,359元。按該補
        習班係由原告之父傅火石購買，並交由原告之兄丙○○
        （該補習班負責人）經營，原告及另一合夥人傅雅琪之
        股份係由傅火石贈與，並經該等合夥人聲請法院就合夥
        契約書認證，有臺灣臺中地方法院檢察署檢察官不起訴
        處分書、丙○○91年3月1日談話筆錄及臺灣臺中地方法
        院87年11月5日公證處證書可稽；次按原告雖出具轉讓
        書說明其股份業於87年1月1日轉讓予丙○○，惟並未提
        示轉讓方式、內容相關資料及轉讓後之合夥契約書供核
        ；又依丙○○前揭筆錄稱原告及傅雅琪為該補習班合夥
        人，且辦理87年度至89年度綜合所得稅結算申報時，均
        檢附合夥契約書，於其他所得者收支報告表內附損益計
        算表「合夥人盈餘及扣繳稅額分配」欄項，填列原告及
        傅雅琪之分配比例資料，有該2年度其他所得損益計算
        表影本可稽，是原核定其他所得並無不合。
      2.關於罰鍰部分：原告配偶87年度綜合所得稅結算申報，
        漏報原告及受扶養親屬薪資及其他等所得合計4,900,83
        9元，違章事證明確，被告乃按所漏稅額8,549元及1,28
        1, 382元分別處0.2及0.5倍罰鍰合計642,400元（計至
        百元止），惟其中438,074元屬應稅免罰所得，經被告
        復查後重行核算罰鍰620,100元，原處罰鍰乃予追減22,
        300元，亦無違誤。
    理  由
一、按「個人之綜合所得總額，以其全年左列各類所得合併計算
    之．．．第10類：其他所得：不屬於上列各類之所得，以其
    收入額減除成本及必要費用後之餘額為所得額。」、「納稅
    義務人應於每年2月20日起至3月底止，填具結算申報書，向
    該管稽徵機關，申報其上1年度內構成綜合所得總額．．．
    之項目及數額，以及有關減免、扣除之事實，並應依其全年
    應納稅額減除．．．扣繳稅額及可扣抵稅額，計算其應納之
    結算稅額，於申報前自行繳納。」及「納稅義務人已依本法
    規定辦理結算申報，但對依本法規定應申報課稅之所得額有
    漏報或短報情事者，處以所漏稅額兩倍以下之罰鍰。」為行
    為時所得稅法第14條第1項第10類、第71條第1項前段及第11
    0條第1項所明定。次按「不符合所得稅法第4條第13款免稅
    規定之幼稚園、托兒所，原則上應以向目的事業主管機關申
    請立案登記之創辦人為所得人．．．前述幼稚園、托兒所、
    補習班如經主管機關核准為合夥經營並具有證明文件者，可
    以合夥人為所得人，分別按其分配比例歸戶課徵綜合所得稅
    。」為財部87年8月19日台財稅第871959919號函所明釋。
二、本件原告配偶徐光明87年度綜合所得稅結算申報，經被告初
    查核定原告取自育英補習班其他所得4,868,359元，乃通報
    所屬臺中市分局合併歸課綜合所得總額5,490,332元，補徵
    應納稅額1,297,651元。徐光明不服，提示轉讓書主張該補
    習班係訴外人丙○○獨資經營，原告僅為掛名股東未實際出
    資，並無獲配盈餘等語。申經被告復查決定以：查該補習班
    係由原告之父傅火石購買，並交由原告之兄丙○○（該補習
    班負責人）經營，原告及另一合夥人傅雅琪之股份係由傅火
    石贈與，並經該等合夥人聲請法院就合夥契約書認證，有臺
    灣臺中地方法院檢察署檢察官不起訴處分書、丙○○91年3
    月1日談話筆錄及臺灣臺中地方法院公證處87年11月5日公證
    書可稽；次按原告雖出具轉讓書說明其股份業於87年1月1日
    轉讓予丙○○，惟依丙○○前揭筆錄稱原告及傅雅琪為該補
    習班合夥人，且辦理87年度至89年度綜合所得稅結算申報時
    ，均檢附合夥契約書，於其他所得者收支報告表內附損益計
    算表「合夥人盈餘及扣繳稅額分配」欄項，填列原告及傅雅
    琪之分配比例資料，有該2年度其他所得損益計算表影本可
    稽，原核定其他所得並無不合為由，駁回其復查之申請，訴
    願決定亦予維持，雖非無據。
三、惟按「當事人主張事實，須負舉證責任，倘其所提出之證據
    ，不足為主張事實之證明，自不能認其主張之事實為真實。
    又行政官署對於人民有所處罰，必須確實證明其違法之事實
    ，倘不能確實證明違法事實之存在，其處罰即不能認為合法
    。」最高行政法院39年判字第2號著有判例。經查本件原告
    於復查時已提出卷附載明其在育英補習班之股份業於87年1
    月1日轉讓予丙○○之轉讓書，及87年11月5日在台灣台中地
    方法院公證「育英補習班之資本額為100萬元；丙○○出資
    40萬元，甲○○、傅雅琪各出資30萬元，如有盈餘，其盈餘
    分配比例為丙○○百分之40，甲○○、傅雅琪各百分之30，
    本合約自87年11月5日起生效」之公證書及合夥契約書各1紙
    為證，主張原告87年已將取自父親傅火石之育英補習班股權
    轉讓予丙○○，被告則以前揭理由駁回原告之申請復查。按
    育英補習班所申報87年度執行業務所得損益表之合夥人盈餘
    及扣繳稅額分配固載明丙○○分配比例為百分之40，甲○○
    分配比例為百分之30，然該損益計算表係丙○○於88年間所
    申報，業據被告之訴訟代理人戊○○於本院準備程序時供陳
    明確，則丙○○於88年間檢附87年11月5日經公證之合夥契
    約書載明上述盈餘分配比例自無不合，且該合夥契約書既載
    明自87年11月5日起生效，自難以該損益計算表所載即認原
    告87年度全年均為育英補習班之合夥人。另證人丙○○亦於
    本院準備程序時證稱：育英補習班原是我父親傅火石獨資經
    營，但因經營不善頻頻虧損，先前我父親曾言明股份要如何
    分配，因補習班經營虧損，原告不要其股權，所以才於87年
    1 月1日將育英補習班之股份轉讓給我。嗣因我經營該補習
    班轉虧為盈，為分散所得，故經原告同意後，才於87年11月
    5 日辦理合夥契約之公證，契約生效前稅務應由我負擔，生
    效後之稅務則由合夥人分擔等語。又苟原告未於87年1月1日
    已將育英補習班之股份轉讓予丙○○，其即無於87年11月5
    日再與丙○○以經公證之合夥契約書取得育英補習班百分之
    30 股份之必要，是依上揭轉讓書，公證書、合夥契約書及
    證人丙○○之證言，原告係於87年11月5日始合夥經營育英
    補習班。被告卻以87年度全年核定原告取得育英補習班之其
    他所得4,868,359元並科處罰鍰，自有未合。
四、綜上所述，被告所為補稅及科處罰鍰之處分（復查決定）尚
    有未合，訴願決定疏未詳查，仍予維持，亦有違誤。原告起
    訴意旨執此指摘，為有理由，合將訴願決定及原處分（復查
    決定）均予撤銷，由被告另為適法之處分，以昭折服。
據上論結，本件原告之訴為有理由，依行政訴訟法第195條第1項
前段、第98條第3項前段，判決如主文。
中    華    民    國    95    年    1     月    5     日
                第二庭審判長法  官  王  茂  修
                            法  官  莊  金  昌
                            法  官  王  德  麟
以上正本證明與原本無異。
如不服本判決，應於判決送達後20日內向本院提出上訴書狀，其
未表明上訴理由者，應於提起上訴後20日內向本院提出上訴理由
書（須依對造人數附具繕本）；如於本判決宣示或公告後送達前
提起上訴者，應於判決送達後20日內補提上訴理由書（須附繕本
）。未表明上訴理由者，逕以裁定駁回。提起上訴應預繳送達用
雙掛號郵票390元（34元及5元郵票各10份）。
中    華    民    國    95    年    1     月    6     日
                            書記官  詹  靜  宜


司法院資訊處製作；財團法人民間司法改革基金會備份。
